【裁判字號】    98,訴,1743
【裁判日期】    980622
【裁判案由】    毒品危害防制條例
【裁判全文】
臺灣臺中地方法院刑事判決              98年度訴字第1743號
公  訴  人  臺灣臺中地方法院檢察署檢察官
被      告  甲○○
                    （現因另案於臺灣臺中監獄執行中）
上列被告因違反毒品危害防制條例案件，經檢察官提起公訴（九
十八年度偵字第八二八五號），被告於準備程序中就被訴事實為
有罪之陳述，受命法官於聽取當事人之意見後，由本院合議庭裁
定由受命法官獨任以簡式審判程序判決如下：
    主    文
甲○○幫助施用第一級毒品，累犯，處有期徒刑陸月，如易科罰
金，以新臺幣壹仟元折算壹日。
    犯罪事實
一、甲○○前因違反毒品危害防制條例案件，經本院以九十三年
    度訴字第二五三七號判決處以應執行有期徒刑一年四月（施
    用第一級毒品部分有期徒刑一年，施用第二級毒品部分有期
    徒刑六月）；又因違反毒品危害防制條例案件，經臺灣苗栗
    地方法院以九十四年度訴字第四七一號判決處以應執行有期
    徒刑一年九月（施用第一級毒品部分有期徒刑一年二月，施
    用第二級毒品部分有期徒刑八月），復經該院以九十六年度
    聲減字第六九號裁定減刑後應執行有期徒刑十月又十五日；
    兩案接續執行，於民國九十六年七月十六日縮刑期滿執行完
    畢。詎甲○○猶不知悔改，於九十七年四月二十七日中午某
    時，以門號0000000000行動電話，接獲詹文志以
    門號0000000000行動電話委請其代為購買第一級
    毒品海洛因以供詹文志施用；甲○○明知詹文志有施用第一
    級毒品海洛因之惡習，但缺乏管道購買海洛因，竟基於幫助
    詹文志施用第一級毒品之犯意，加以應允，並於同日下午一
    時許，自柯文傑（販賣第一級毒品部分，業經本院以九十七
    年度訴字第二一六四號判決處以應執行有期徒刑十三年二月
    確定）處取得數量不詳價值新臺幣（下同）五百元之海洛因
    一小包，即將該包海洛因持至臺中市○里鄉○○路鎮安宮前
    ，交予詹文志，詹文志當場交付五百元予甲○○，甲○○再
    將該五百元交予柯文傑。詹文志於取得該包海洛因後，於同
    日下午一時許，在停置於前開鎮安宮旁之車牌號碼六Ｌ一九
    六九六號自用小客車內，以針筒注射之方式，施用海洛因一
    次。嗣於九十七年四月二十九日中午十二時許，經警在臺中
    縣豐原市○○路○段路旁，查獲詹文志在車牌號碼九Ｊ－九
    五三七號自用小客車內正欲施用海洛因，始知上情（詹文志
    施用海洛因部分，業經臺灣臺中地方法院檢察署檢察官以九
    十七年度毒偵字第二三二三號處分書為緩起訴處分，現仍在
    緩起訴期間）。
二、案經臺灣臺中地方法院檢察署檢察官自動偵查起訴。
    理    由
一、程序方面：
  (一)本案被告甲○○所犯係死刑、無期徒刑、最輕本刑為三年以
    上有期徒刑以外之罪，被告於行準備程序中就被訴事實為有
    罪之陳述，經法官告知簡式審判程序之旨，並聽取公訴人、
    被告之意見後，本院合議庭認為適宜由受命法官獨任進行簡
    式審判程序，而依刑事訴訟法第二百七十三條之一第一項規
    定，裁定改用簡式審判程序，是本案之證據調查，依刑事訴
    訟法第二百七十三條之二、同法第一百五十九條第二項之規
    定，不適用傳聞法則有關限制證據能力之相關規定。
  (二)本案被告所為不利於己之供述，並無出於強暴、脅迫、利誘
    、詐欺、疲勞訊問、違法羈押或其他不正之方法，亦非違反
    法定障礙事由經過期間不得訊問或告知義務之規定而為，依
    刑事訴訟法第一百五十六條第一項、第一百五十八條之二規
    定，應認其有證據能力。
  (三)本案認定犯罪事實所憑之非供述證據，均無違反法定程序而
    取得之情形，依刑事訴訟法第一百五十八條之四反面規定，
    自有證據能力。
二、上揭事實，業據被告於偵查及本院審理時均坦承不諱，核與
    詹文志於警詢及柯文傑於本院另案審理時之供述相符，並有
    0000000000手機發、受話一覽表及本院九十七年
    度訴字第二一六四號判決書各一份在卷可憑，足見被告自白
    與事實相符，本案事證明確，其犯行洵堪認定，應依法論科
    。
三、按以營利之意圖，而交付毒品與他人，並收取對價者，應論
    以販賣毒品罪；苟非基於營利之意圖，而以原價或低於原價
    有償轉讓毒品與他人者，僅得以轉讓毒品罪論處；若無營利
    之意圖，僅基於幫助施用毒品者取得毒品之目的，而出面代
    購，或合資購買，並分攤價金、分享毒品者，則屬應否成立
    施用毒品罪或其幫助犯之範疇，三者行為互殊，且異其處罰
    （最高法院九十七年度台上字第一八六四號判決意旨參照）
    ；又按幫助犯係指幫助他人犯罪者，即以正犯犯罪為要件，
    至該正犯事後是否受刑罰執行，並不影響幫助犯之成立（最
    高法院九十七年度台上字第四一○八號判決意旨參照）；查
    被告明知詹文志欲施用海洛因，竟代為購買而予以幫助，屬
    幫助犯，又幫助犯係指幫助他人犯罪者，即以正犯犯罪為要
    件，至該正犯事後是否受刑罰執行，並不影響幫助犯之成立
    ，故詹文志施用海洛因後，因同意參與臺灣臺中地方法院檢
    察署毒品減害計畫替代療法，而經該署檢察官為緩起訴處分
    ，但幫助施用者之被告，仍具幫助他人犯罪之行為屬性，自
    仍應成立施用毒品之幫助犯。故核被告所為，係犯刑法第三
    十條第一項、毒品危害防制條例第十條第一項之幫助施用第
    一級毒品罪。被告幫助詹文志犯施用第一級毒品罪，為從犯
    ，爰依刑法第三十條第二項減輕其刑。被告前因違反毒品危
    害防制條例案件，經本院以九十三年度訴字第二五三七號判
    決處以應執行有期徒刑一年四月（施用第一級毒品部分有期
    徒刑一年，施用第二級毒品部分有期徒刑六月）；又因違反
    毒品危害防制條例案件，經臺灣苗栗地方法院以九十四年度
    訴字第四七一號判決處以應執行有期徒刑一年九月（施用第
    一級毒品部分有期徒刑一年二月，施用第二級毒品部分有期
    徒刑八月），復經該院以九十六年度聲減字第六九號裁定減
    刑後應執行有期徒刑十月又十五日；兩案接續執行，於九十
    六年七月十六日縮刑期滿執行完畢，有臺灣高等法院被告前
    案紀錄表及臺灣臺中地方法院檢察署刑案資料查註紀錄表在
    卷可憑，被告前受有期徒刑執行完畢，五年內故意再犯本件
    有期徒刑以上之罪，為累犯，應依刑法第四十七條第一項之
    規定加重其刑，並先加重後減輕之。爰審酌被告幫助他人施
    用海洛因，助長毒品氾濫，且使施用者更便於接近毒品，戕
    害他人健康，暨其智識、犯罪目的、手段、犯罪所生危害，
    及犯後坦承犯行，態度尚可等一切情狀，量處如主文所示之
    刑，並諭知易科罰金之折算標準，以示懲儆。
據上論斷，應依刑事訴訟法第二百七十三條之一第一項、第二百
九十九條第一項前段，毒品危害防制條例第十條第一項，刑法第
十一條前段、第三十條第一項、第二項、第四十七條第一項、第
四十一條第一項前段，判決如主文。
中    華    民    國    98    年    6     月    22    日
                  刑事第十三庭  法  官  黃裕仁
以上正本證明與原本無異。
如不服本判決應於收受判決後十日內向本院提出上訴書狀，並應
敘述具體理由；其未敘述上訴理由者，應於上訴期間屆滿後二十
日內向本院補提理由書（均須按他造當事人之人數附繕本，切勿
逕送上級法院）。
                                書記官  何惠文
中    華    民    國    98    年    6     月    22    日
附錄論罪科刑法條
毒品危害防制條例第十條第一項：
施用第一級毒品者，處六個月以上五年以下有期徒刑。


司法院資訊處製作；財團法人民間司法改革基金會備份。
